臺灣雲林地方法院刑事判決
                                     110年度金訴字第93號
公  訴  人  臺灣雲林地方檢察署檢察官
被      告  吳金忠


選任辯護人  陳智全律師
上列被告因違反洗錢防制法案件，經檢察官提起公訴（110年度
偵字第4571、4849、5047號），被告於準備程序中就被訴事實為
有罪之陳述，經告知簡式審判程序之旨，並聽取當事人之意見後
，本院合議庭裁定由受命法官獨任進行簡式審判程序，判決如下
：
    主  文
乙○○幫助犯洗錢防制法第十四條第一項之一般洗錢罪，處有期徒
刑貳月，併科罰金新臺幣壹萬元，罰金如易服勞役，以新臺幣壹
仟元折算壹日。
    犯罪事實
乙○○可預見將金融帳戶交予他人使用，可能作為掩飾或隱匿他人實
施詐欺犯罪所得財物之用，竟基於幫助詐欺取財及幫助掩飾特定
犯罪所得去向之不確定故意，於民國110年4月1日19時許，在雲林
縣○○鎮○○路○○○○號客運站，將其所申辦之臺灣銀行帳號00000000
0000號帳戶(下稱臺銀帳戶)、安泰商業銀行帳號00000000000000
號帳戶(下稱安泰銀行帳戶)、中國信託商業銀行帳號0000000000
00號帳戶(下稱中信銀帳戶)及星展(台灣)商業銀行帳號00000000
000帳戶(下稱星展銀行帳戶)等帳戶之提款卡及寫有密碼之紙條
，以空軍一號宅配寄送方式，一同寄送予真實姓名、年籍均不詳
之詐欺成員使用，以此方式容任該人與所屬之詐欺成員（無證據
證明已達3人以上或有未滿18歲之人共同犯之）使用上開4帳戶，
而幫助本案詐欺集團實施詐欺取財犯行及藉此製造金流斷點，隱
匿犯罪所得去向。該詐騙集團成員於取得乙○○之上開4帳戶提款
卡及密碼後，即意圖為自己不法之所有，共同基於詐欺取財之犯
意聯絡，以附表所示之詐騙方法，使寅○○、戊○○、丁○○、己○○、
壬○○、子○○、甲○○、丑○○、庚○○及丙○○等人均陷於錯誤，於附表
所列之匯款時間，分別將附表所示款項匯至之乙○○之上開4帳戶，
旋遭提領殆盡。嗣寅○○、戊○○、丁○○、己○○、壬○○、子○○、甲○○
、丑○○、庚○○及丙○○等人發覺受騙報案，始查悉上情。
    理  由
一、本案被告乙○○所犯之罪，非死刑、無期徒刑、最輕本刑為3
    年以上有期徒刑之罪，或高等法院管轄第一審之案件，被告
    於準備程序中，就前揭被訴事實為有罪之陳述，經告以簡式
    審判程序之旨，並聽取被告及公訴人之意見後，本院認無不
    得或不宜改依簡式審判程序進行之處，爰依刑事訴訟法第27
    3條之1第1項、第284條之1規定，經合議庭評議後，裁定進
    行簡式審判程序。是本案之證據調查，依刑事訴訟法第273
    條之2規定，不受同法第159條第1項、第161條之2、第161條
    之3、第163條之1及第164條至第170條規定之限制，合先敘
    明。
二、上揭犯罪事實，業據被告於本院準備程序及審理時坦承不諱（本院金訴卷第62頁、第73頁），核與證人即附表「告訴人」欄所示之告訴人寅○○、戊○○、丁○○、壬○○、子○○、甲○○、丑○○、庚○○、丙○○及被害人己○○於警詢時之證述大致相符（偵4571卷第18頁至第20頁、第31頁至第32頁、第46頁至第47頁、第68頁至第69頁反面、第83頁至第86頁、第99頁至第100頁反面、第114頁至第115頁；偵4849卷第6頁至第8頁；偵4571卷第140頁至第142頁），復有告訴人寅○○提供之網路銀行轉帳明細照片1幀（偵4571卷第22頁）、告訴人戊○○提供之網路銀行轉帳明細照片1幀（偵4571卷第39頁）、告訴人丁○○提供之網路銀行APP轉帳通知照片2幀（偵4571卷第52頁）、被害人己○○提供之網路銀行轉帳明細照片3幀（偵4571卷第65頁）、告訴人壬○○提供之國泰世華銀行自動櫃員機交易明細照片3幀（偵4571卷第76頁正反面）、告訴人子○○提供之中國信託銀自動櫃員機交易明細影本1紙（偵4571卷第91頁）、告訴人子○○提供之網路銀行往來明細照片2幀（偵4571卷第92頁）、告訴人甲○○提供之網路銀行臺幣活存明細照片1幀（偵4571卷第101頁）、告訴人丑○○提供之網路銀行交易明細查詢照片1幀（偵4571卷第119頁）、戶名庚○○之合作金庫銀行帳號0000000000000號帳戶新開戶建檔登錄單及交易明細查詢1紙（偵4849卷第25頁）、告訴人丙○○提供之台新銀行自動櫃員機交易明細影本2紙（偵5047卷第52頁）、戶名乙○○之臺灣銀行帳號000000000000號帳戶基本資料及存摺存款歷史明細批次查詢1份（偵4571卷第126頁至第126頁反面）、戶名乙○○之安泰商業銀行帳號00000000000000號帳戶客戶基本資料查詢及存款當期交易明細表1份（偵4571卷第128頁至第131頁）、戶名乙○○之中國信託商業銀行帳號000000000000號帳戶基本資料及存款交易明細1份（偵4571卷第133頁至第135頁；偵5047卷第24頁至第26頁）、戶名乙○○之星展（台灣）商業銀行帳號00000000000號帳戶開戶及帳戶交易明細資料1份（偵4849卷第29頁）、告訴人寅○○之宜蘭縣政府警察局三星分局牛鬥派出所受理各類案件紀錄表、受（處）理案件證明單、受理詐騙帳戶通報警示簡便格式表、內政部警政署反詐騙諮詢專線紀錄表1份（偵4571卷第13頁至第17頁、第23頁至第26頁）、告訴人戊○○之內政部警政署反詐騙諮詢專線紀錄表、新北市政府警察局淡水分局中正路派出所受理詐騙帳戶通報警示簡便格式表、受理各類案件紀錄表、受（處）理案件證明單、金融機構聯防機制通報單1份（偵4571卷第30頁正反面、第33頁至第38頁）、告訴人丁○○之臺北市政府警察局中正第一分局忠孝西路派出所受理各類案件紀錄表、受（處）理案件證明單、受理詐騙帳戶通報警示簡便格式表、內政部警政署反詐騙諮詢專線紀錄表（偵4571卷第44頁至第45頁、第48頁至第50頁反面）、被害人己○○之高雄市政府警察局鳳山分局南成派出所受（處）理案件證明單、受理各類案件紀錄表、受理詐騙帳戶通報警示簡便格式表、內政部警政署反詐騙諮詢專線紀錄表1份（偵4571卷第57頁至第59頁、第61頁至第63頁）、告訴人壬○○之桃園市政府警察局桃園分局大樹派出所受理各類案件紀錄表、受理詐騙帳戶通報警示簡便格式表、金融機構聯防機制通報單、內政部警政署反詐騙諮詢專線紀錄表（偵4571卷第70頁至第75頁）、告訴人子○○之內政部警政署反詐騙諮詢專線紀錄表、桃園市政府警察局中壢分局興國派出所受理詐騙帳戶通報警示簡便格式表、受理各類案件紀錄表、受（處）理案件證明單、金融機構聯防機制通報單1份（偵4571卷第87頁至第90頁、第94頁至第95頁）、告訴人甲○○之內政部警政署反詐騙諮詢專線紀錄表、新北市政府警察局新店分局碧潭派出所受理詐騙帳戶通報警示簡便格式表、金融機構聯防機制通報單、受（處）理案件證明單、受理各類案件紀錄表1份（偵4571卷第102頁至第106頁）、告訴人丑○○之內政部警政署反詐騙諮詢專線紀錄表、臺中市政府警察局太平分局新平派出所受理各類案件紀錄表、受（處）理案件證明單、受理詐騙帳戶通報警示簡便格式表、金融機構聯防機制通報單1份（偵4571卷第109頁、第113頁、第116頁至第118頁）、告訴人庚○○之內政部警政署反詐騙諮詢專線紀錄表、臺北市政府警察局信義分局吳興街派出所受理詐騙帳戶通報警示簡便格式表、金融機構聯防機制通報單、受（處）理案件證明單（偵4849卷第13頁至第18頁、第36頁）、告訴人丙○○之內政部警政署反詐騙諮詢專線紀錄表、彰化縣警察局北斗分局埤頭分駐所受理詐騙帳戶通報警示簡便格式表、金融機構聯防機制通報單、受理各類案件紀錄表、受（處）理案件證明單1份（偵5047卷第29頁至第44頁、第56頁至第57頁）、告訴人寅○○提供之手機通話紀錄擷取照片2幀（偵4571卷第21頁至第22頁）、帳戶個資檢視8紙（偵4571卷第29頁、第55頁、第67頁、第82頁、第98頁、第110頁；偵4849卷第19頁；偵5047卷第27頁至第28頁）、告訴人壬○○提供之手機入帳通知簡訊照片1幀（偵4571卷第76頁反面）、告訴人丑○○之新光銀行帳號0000000000000號提款卡影本1紙（偵4571卷第121頁）、告訴人丙○○提供之手機通話紀錄及網路銀行臺幣活存明細擷圖14幀（偵5047卷第45頁至第51頁）、吿訴人丙○○之中國信託銀行帳號000-000000000000號帳戶金融卡正反影本2紙（偵5047卷第54頁至第55頁）、被告提供之寄貨收執聯單1紙（偵5047卷第59頁）等附卷可稽，足徵被告之任意性自白確與前揭事實相符，本案事證明確，被告前揭犯行，應堪認定。
三、論罪科刑：
  ㈠按刑法第30條之幫助犯，係以行為人主觀上有幫助故意，客
    觀上有幫助行為，即對於犯罪與正犯有共同認識，而以幫助
    意思，對於正犯資以助力，但未參與實行犯罪之行為者而言
    。幫助犯之故意，除需有認識其行為足以幫助他人實現故意
    不法構成要件之「幫助故意」外，尚需具備幫助他人實現該
    特定不法構成要件之「幫助既遂故意」，惟行為人只要概略
    認識該特定犯罪之不法內涵即可，無庸過於瞭解正犯行為之
    細節或具體內容。此即學理上所謂幫助犯之「雙重故意」。
    金融帳戶乃個人理財工具，依我國現狀，申設金融帳戶並無
    任何特殊限制，且可於不同之金融機構申請多數帳戶使用，
    是依一般人之社會通念，若見他人不以自己名義申請帳戶，
    反而收購或借用別人之金融帳戶以供使用，並要求提供提款
    卡及告知密碼，則提供金融帳戶者主觀上如認識該帳戶可能
    作為對方收受、提領特定犯罪所得使用，對方提領後會產生
    遮斷金流以逃避國家追訴、處罰之效果，仍基於幫助之犯意
    ，而提供該帳戶之提款卡及密碼，以利洗錢實行，仍可成立
    一般洗錢罪之幫助犯（最高法院108年度台上大字第3101號
    裁定意旨參照）。查被告於上述時間，將其所有之臺銀、安
    泰銀行、中信銀及星展銀行帳戶之提款卡及密碼寄送給素未
    謀面，姓名、年籍均不詳之人使用，供該人所屬之詐欺成員
    ，對附表所示告訴人及被害人以附表所示方式施以詐術，而
    陷於錯誤，致附表所示之告訴人及被害人均依指示轉帳匯款
    至上開銀行帳戶，嗣旋遭不詳之詐欺成員提領一空，被告所
    為固未直接實行詐欺取財、掩飾、隱匿犯罪所得之構成要件
    行為，惟其提供上開4銀行帳戶提款卡及密碼給詐欺成員使
    用，確對詐欺成員遂行詐欺取財及掩飾、隱匿犯罪所得資以
    助力，有利詐欺取財及洗錢之實行。是核被告所為，係犯刑
    法第30條第1項前段、第339條第1項之幫助詐欺取財罪，及
    刑法第30條第1項前段、違反洗錢防制法第2條第2款而犯同
    法第14條第1項之幫助一般洗錢罪。
　㈡被告一次提供臺銀、安泰銀行、中信銀及星展銀行帳戶之提
    款卡及密碼給詐欺成員使用之行為，幫助本案詐欺成員詐取
    附表所示告訴人、被害人之財物，侵害數被害人之財產法益
    ，屬一行為觸犯數罪名，為同種想像競合犯，應依刑法第55
    條前段規定，從一重以一個幫助詐欺取財罪處斷。又被告以
    一行為同時交付上開4個金融帳戶提款卡及密碼之行為，觸
    犯幫助詐欺取財罪及幫助一般洗錢罪，係以一行為觸犯數罪
    名，亦為想像競合犯，應依刑法第55條前段規定，從一重之
    幫助洗錢罪論處。
　㈢按犯前2條之罪，在偵查或審判中自白者，減輕其刑，洗錢防
    制法第16條第2項定有明文。被告於本院審理時對於所犯同
    法第14條第1項之罪自白不諱，依首開規定，應予減輕其刑
    。
　㈣又被告既係對正犯資以助力而未參與犯罪構成要件行為之實
    行，為洗錢罪之幫助犯，爰依刑法第30條第2項之規定，按
    正犯之刑減輕之，並依刑法第70條規定遞減之。
　㈤爰審酌被告貿然將上開4銀行帳戶之提款卡及密碼提供與詐欺
    成員使用，使詐騙者得以掩飾真實身分，且受騙匯入之犯罪
    所得一旦提領而出，即得製造金流斷點，增加查緝犯罪之困
    難，並助長社會犯罪風氣，且造成附表所示告訴人及被害人
    之損失，所為應予非難，惟念及被告犯後終能坦承犯行，且
    當庭給付到庭之告訴人甲○○、庚○○、被害人己○○及告訴人丙○○之代理人癸○○各新臺幣（下同）5,000元等情（本院金訴
    卷第68頁），足認被告犯後具有悔意並已盡力彌補被害人損
    失，犯後態度良好；另衡量被告前無犯罪之前科紀錄，有臺
    灣高等法院被告前案紀錄表1份在卷可稽，素行尚佳，兼衡
    被告自陳為國中畢業之智識程度，在台塑外包商工作，月薪
    約3萬元，已婚，有1個小孩在唸大學，與妻子同住之家庭生
    活及經濟狀況，及本件犯罪動機、目的、手段、造成被害人
    之損失，暨本案被告查無獲利等一切情狀，量處如主文所示
    之刑，並就罰金刑部分諭知易服勞役之折算標準。
四、沒收部分：
  ㈠被告固有將帳戶資料提供詐騙成員遂行詐欺之犯行，惟卷內
    尚乏積極證據證明被告就此獲有報酬或因此免除債務，自無
    從遽認被告有何實際獲取之犯罪所得，爰不予諭知沒收或追
    徵其價額。
  ㈡末按犯第14條之罪，其所移轉、變更、掩飾、隱匿、收受、
    取得、持有、使用之財物或財產上利益，沒收之，固為洗錢
    防制法第18條第1項前段所明定，惟本案被告所為係洗錢防
    制法第14條第1項洗錢罪之幫助犯，其犯罪態樣與實施犯罪
    之正犯有異，所處罰者乃其提供助力之行為本身，而非正犯
    實施犯罪之行為，因此對於正犯所移轉、變更、掩飾、隱匿
    、收受、取得、持有、使用之財物或財產上利益，自毋庸為
    沒收之宣告，併此敘明。
據上論斷，應依刑事訴訟法第273條之1第1項、第299條第1項前
段，判決如主文。
本案經檢察官辛○○提起公訴，檢察官魏偕峯到庭執行職務。
中　　華　　民　　國　　110 　年　　11　　月　　18　　日
                  刑事第四庭    法  官  黃玥婷
以上正本證明與原本無異。
如不服本判決應於收受判決後20日內向本院提出上訴書狀，並應
敘述具體理由；其未敘述上訴理由者，應於上訴期間屆滿後20 
日內向本院補提理由書（均須按他造當事人之人數附繕本）。「
切勿逕送上級法院」。
告訴人或被害人如對於本判決不服者，應具備理由請求檢察官上
訴，其上訴期間之計算係以檢察官收受判決正本之日期為準。
中　　華　　民　　國　　110 　年　　11　　月　　18　　日
                                書記官  邱明通 
附錄本案論罪科刑法條全文：
刑法第30條
幫助他人實行犯罪行為者，為幫助犯。雖他人不知幫助之情者，
亦同。
幫助犯之處罰，得按正犯之刑減輕之。
洗錢防制法第2條
本法所稱洗錢，指下列行為：
一、意圖掩飾或隱匿特定犯罪所得來源，或使他人逃避刑事追訴
    ，而移轉或變更特定犯罪所得。
二、掩飾或隱匿特定犯罪所得之本質、來源、去向、所在、所有
    權、處分權或其他權益者。
三、收受、持有或使用他人之特定犯罪所得。
洗錢防制法第14條
有第二條各款所列洗錢行為者，處7年以下有期徒刑，併科新臺
幣5百萬元以下罰金。
前項之未遂犯罰之。
前二項情形，不得科以超過其特定犯罪所定最重本刑之刑。
刑法第339條
意圖為自己或第三人不法之所有，以詐術使人將本人或第三人之
物交付者，處5年以下有期徒刑、拘役或科或併科50萬元以下罰
金。
以前項方法得財產上不法之利益或使第三人得之者，亦同。
前二項之未遂犯罰之。

附表：
編號 被害人 詐騙方法 匯款時間 匯款金額 匯入帳戶 1 告訴人寅○○ 於110年4月2日下午3時23分前某時，偽冒旅店及銀行人員以電話誆稱訂房數量有誤，將被扣款，需依指示操作網路銀行解除云云。 110年4月2日下午3時23分，以網路銀行匯款。 49,963元  被告之臺銀帳戶 2 告訴人戊○○ 於110年4月2日下午4時許，偽冒旅店及銀行人員以電話誆稱訂房數量有誤，將被扣款，需依指示操作網路銀行解除云云。 110年4月2日下午4時25分，以網路銀行匯款。 11,049元  被告之臺銀帳戶 3 告訴人丁○○ 於110年4月2日下午2時許，偽冒旅店及銀行人員以電話誆稱網站遭駭客入侵，需依指示操作網路銀行，以防重複扣款云云。 110年4月2日下午3時49分，以網路銀行匯款。 18,017元  被告之臺銀帳戶 4 被害人己○○ 於110年4月2日下午2時26分許起，偽冒訂房網站人員以電話誆稱被害人己○○取消訂房有問題，需依指示操作網路銀行取消訂房云云。 110年4月2日下午3時11分，以網路銀行匯款。 36,039元 被告之臺銀帳戶 5 告訴人壬○○ 於110年4月2日下午3時20分許，偽冒旅店及銀行人員以電話誆稱訂房訂單有誤，將被扣款，需依指示操作ATM取消訂單云云。 110年4月2日下午4時0分、4月10分、4時13分許，均在全家便利商店桃園建國店以ATM匯款。 29,963元 29,985元 (含手續費30,000元) 7,985元 (含手續費8,000元) 被告之安泰銀行帳戶 被告之臺銀帳戶   被告之安泰銀行帳戶 6 告訴人子○○ 於110年4月2日下午6時1分許起，偽冒旅館及銀行人員以電話誆稱網站遭駭客入侵，訂房費用有誤，將被扣款，需依指示操作網路銀行及ATM取消云云。 110年4月2日晚間6時40分，以網路銀行匯款，再於同日晚間6時58分在7-11海合門市以ATM匯款。 29,983元 21,000元 均匯至被告之中信銀帳戶  7 告訴人甲○○ 於110年4月2日下午5時12分許，偽冒旅店及銀行人員以電話誆稱因作業疏失重複訂房，需依指示操作網路銀行取消云云。 110年4月2日下午6時47分，以網路銀行匯款。 9,090元 被告之中信銀帳戶 8 告訴人丑○○ 於110年4月2日下午2時57分許起，偽冒旅店及郵局人員以電話誆稱訂房數量誤植，將被扣款，需依指示操作網路銀行取消云云。 110年4月2日下午3時36分，以網路銀行匯款。 49,987元 被告之安泰銀行帳戶 9 告訴人庚○○ 於110年4月2日下午3時42分許起，偽冒飯店及銀行人員以電話誆稱訂房數量誤植，將被扣款，需依指示操作網路銀行解除云云。 110年4月2日下午4時51分、4時56分，以網路銀行匯款。 49,987元 49,987元 (含手續費則為50,002元、50,002元) 均匯至被告之星展銀行帳戶 10 告訴人丙○○ 於110年4月2日下午4時12分許，偽冒旅館及銀行人員以電話誆稱訂房刷卡筆數有誤，需依指示操作ATM取消云云。 110年4月2日晚間6時27分、6時31分，以ATM匯款。 29,987元 29,985元 均匯至被告之中信銀帳戶